臺灣臺北地方法院簡易民事判決
110年度北簡字第6590號
原      告    台新國際商業銀行股份有限公司


法定代理人    尚瑞強  
訴訟代理人    黃昱撰  

              吳昌遠  
              賴昭文  
              謝佩蓉  
被      告    王韻智（即郭榮仁之繼承人）


              王書菳（即郭榮仁之繼承人）

共      同
訴訟代理人    郭榮智  
上列當事人間請求返還借款事件，經臺灣士林地方法院以一一○
年度士簡字第二四一號民事裁定移送前來，本院於民國一百一十
一年三月十七日言詞辯論終結，判決如下︰
    主    文
被告王韻智、王書菳應於繼承被繼承人郭榮仁之遺產範圍內連帶
給付原告新臺幣肆拾萬肆仟壹佰陸拾元。
訴訟費用新臺幣肆仟肆佰壹拾元由被告王韻智、王書菳於繼承被
繼承人郭榮仁之遺產範圍內連帶負擔。
本判決得假執行。但被告如以新臺幣肆拾萬肆仟壹佰陸拾元為原
告供擔保後，得免為假執行。
    事    實
甲、原告方面：
一、聲明：如主文第一項所示。
二、陳述略稱：
  ㈠緣訴外人即被繼承人郭榮仁於民國一百零四年八月二十六日
    向原告借款新臺幣（下同）一百九十萬元，有關借款期限、
    繳息方式及利息、違約金計算之約定均記載於借款契約。
　㈡詎被繼承人郭榮仁未依約繳款本息，經原告迭次催索均置之
    不理，依約已喪失期限利益，視為全部到期，被繼承人郭榮
    仁於一百零八年十二月二十五日死亡，其繼承人均未於法定
    期限內向臺灣士林地方法院（下稱士林地院）聲請限定繼承
    或拋棄繼承，其繼承人即訴外人邱惠珍、郭聖紀與原告達成
    和解後，被繼承人郭榮仁尚欠本金四十萬四千零一十三元及
    利息、違約金未為清償，爰依消費借貸及繼承法律關係提起
    本件訴訟，請求被告於遺產範圍內連帶償還原告。
　㈢本件因被繼承人郭榮仁積欠原告信用貸款債務未還，原告主
    張被告等均為被繼承人郭榮仁之繼承人，原告自得請求於繼
    承被繼承人郭榮仁之遺產範圍內負連帶責任。原告起訴之目
    的係為確認債權數額之所需，至於被告等主張其已積極處裡
    被繼承人郭榮仁遺產之事實，乃日後執行時，原告執行上有
    無實益之問題，尚不能阻卻原告對其起訴取得執行名義，被
    告於此應有誤會，是原告請求應有理由。
　㈣原告請求就是在遺產範圍內主張，不會侵害被告的權益。另
    關於被告抗辯原告與繼承人即訴外人邱惠珍及郭聖紀和解拿
    回一半金額，訴外人邱惠珍於一百零九年十月十五日有向原
    告償還四十萬四千一百六十元，其中三十八萬四千一百三十
    八元沖抵本金，利息一萬七千九百八十元，違約金二千零三
    十七元，因此免除邱惠珍跟郭聖紀因繼承關係所生的債務，
    目前的餘額如支付命令聲請狀所載，本來積欠的本金是七十
    八萬八千一百五十六元，扣掉前面償還的三十八萬四千一百
    三十八元，剩下的本金就是支付命令寫的本金四十萬四千零
    一十三元，加上利息及違約金為四十一萬六千六百八十九元
    ，縱不計算五百五十八元違約金，仍然高於本件請求之四十
    萬四千一百六十元。
　㈤被告抗辯因其不願變賣股票，故原告同意以其限定繼承到的
    現金償還，不足的部分待賣出繼承到的股票來償還云云，此
    說詞係被告前與訴外人於他案調解庭所言，原告不知也未曾
    同意被告前揭說詞，請依法判決。　
三、證據：提出信用貸款借據暨約定書（一次撥付本利攤還型專
    用）影本一件、信用貸款申請書影本一件、繼承系統表一件
    、家事事件公告查詢一件、帳戶還款明細查詢畫面一件、帳
    務明細資料一件、計算書一件、代償證明書影本一件、催收
    帳卡查詢一件、被繼承人郭榮仁除戶戶籍謄本一件、訴外人
    戶籍謄本二件及被告戶籍謄本二件為證。
乙、被告方面：
一、聲明：駁回原告之訴及其假執行之聲請。
二、陳述略稱：
　㈠緣繼承人郭榮仁突然去世，被告二人為被繼承人郭榮仁之女
    兒，被告二人並非不願償還被繼承人郭榮仁之債務，惟被告
    等均還是在學子弟，本受被繼承人郭榮仁扶養，因被繼承人
    郭榮仁突然過世，頓失經濟依靠，又逢疫情期間，經濟拮据
    ，且事實上也尚未繼承到被繼承人郭榮仁的分割遺產，因被
    繼承人郭榮仁之繼承人王韻智、王書菳、邱惠珍、郭聖紀因
    遺產分割協議未達成共識，故被告委任律師整理完備被繼承
    人郭榮仁資產負債相關資料提起被繼承人郭榮仁的遺產分割
    訴訟案，因被繼承人郭榮仁之遺產分割訴訟仍在進行中（案
    號一○九年度家繼訴字第四十六號、一○九年度家繼訴字第六
    十五號、一一○年度家上易字第二十九號），需待臺灣高等
    法院確定遺產分割後，就會依民法一千一百四十八條第二項
    就其繼承所得遺產為限，去清償此債務，期間聯繫原告，原
    告本已知情並同意延長清償期等待裁判，被告對於被繼承人
    郭榮仁之債務並非如同原告所說的置之不理。
　㈡詎料，嗣後原告卻對被告等威嚇表示若不馬上清償就要提告
    跟扣押被告等之資產，還對被告等表示還是學生沒錢還就去
    跟別人借來償還等咄咄逼人的言語，讓被告等驚恐難眠。依
    民法第一千一百五十一條規定，各繼承人對各個遺產，無獨
    立之應有部分，不得單獨處分個別之遺產，同為繼承人之訴
    外人邱惠珍、郭聖紀也不同意用被繼承人郭榮仁之遺產來償
    還此筆債務，並警告被告不得動被繼承人的任何財產，故被
    告也無法用被繼承人郭榮仁之遺產先來償還此筆債務，而衍
    生出利息。然事實上，訴外人邱惠珍與郭聖紀卻已經私下已
    繳納一半信用貸款與原告達成和解，既原告已拿回信用貸款
    一半與利息，請法院能否減免因分割遺產訴訟案與繼承人邱
    惠珍與郭聖紀刁難所生之利息。
　㈢兩造自一百一十年十月八日一一○年度家上移調字第九十八號
    達成調解起，被告已由調解委員與原告進行調解，並於一百
    一十年十一月二日達成協議：只須償還與另二位繼承人（即
    訴外人邱惠珍、郭聖紀）相同之金額即三十八萬四千一百三
    十八元，原告同意並於一百一十年十一月四日當庭撤告。又
    因訴外人邱惠珍、郭聖紀不願變賣股票，故原告同意被告等
    先以限定繼承到的現金償還，不足額的部分以賣出繼承到的
    股票來償還，原告同意等待，並同意由一一○年度家上移調
    字第九十八號達成調解時雙方達成共識之對方訴訟代理人來
    協助處理股票分割繼承。但被告於一百一十年十一月三日去
    簽署還款約定書時，約定書所載金額與協商時的金額不同，
    且還款方式載為一次清償，原告並告知被告，如不簽署此還
    款約定書，被告固有財產將一併被扣押，故被告實屬無法簽
    署此還款約定書。
　㈣依本院一一○年度北簡字第六五九○號返還借款事件於一百一
    十年九月十六日言詞辯論期日筆錄所示，原告訴訟代理人提
    出繼承人邱惠珍、郭聖紀向原告歸還本金之一半，故繼承人
    即被告等需歸還相同金額之本金即剩餘一半之本金，金額為
    三十八萬四千一百三十八元，且依當日筆錄所示並無要收取
    違約金，即無違約之存在，無違約之存在，利息部分也應免
    除。又原告前寄發存證信函表示已於一百一十年四月十八日
    扣除被繼承人郭榮仁之存款五百五十八元做為信貸之償還，
    故本案限定繼承償還之本金應扣除該筆已償還之金額。
　㈤被告等於被繼承人郭榮仁往生後已致電通知原告，後產生繼
    承訴訟時亦通知原告，當時原告表示願意等待繼承訴訟完成
    ，並依照限定繼承的方式還款，且有承諾不會收取利息和違
    約金，然卻收到原告包含利息和違約金的支付命令與告訴，
    十分錯愕。
　㈥原告表示其已與訴外人邱惠珍及郭聖紀以四十萬四千一百六
    十元和解，並願意僅向被告以四十萬四千一百六十元請求償
    還，然原告向訴外人邱惠珍及郭聖紀和解的四十萬四千一百
    六十元內，含本金三十八萬四千一百四十三元，利息一萬七
    千九百八十元，違約金二千零三十七元，而原告於一百一十
    年九月十六日言詞辯論期日當庭表示，違約金已收滿九期，
    故縮減不請求，即無違約之存在，無違約之存在，利息部分
    也應免除。
　㈦原告所提供的繼承人即訴外人邱惠珍與郭聖紀的代償免責證
    明，該還款書亦無載明原告主張之還款細目與細目金額。原
    告稱所提供的與繼承人即訴外人邱惠珍與郭聖紀簽訂的清償
    債務和解書與原告於一百一十年一十月三日提供給被告的還
    款合約書之形式、格式有極大且顯著之不同。又原告提供給
    被告之還款合約書載明有乙方之權利與義務以及乙方之還款
    方式，並需要甲乙雙方的簽章，且一式兩份。然原告提出與
    繼承人即訴外人邱惠珍、郭聖紀二人簽訂之和解書為代償證
    明書，並無載明甲乙雙方權利、義務，無甲乙雙方之簽章，
    亦無載明一式兩份，且原告所提出的代償證明書上也無訴外
    人邱惠珍與郭聖紀的親筆簽名或蓋章。因此，原告所提供的
    代償證明上的金額與事實其真實性與效力存在高度不確定性
    。原告既未提出具真實性有效力的還款合約書，且計算出來
    的還款金額又有重大瑕疵，原告有欺瞞法院與被告之嫌。
三、證據：提出不起訴處分書影本一件、民事陳報狀影本一件、
    代償證明書影本一件及還款約定書影本一件為證。
    理    由
一、程序方面：
  ㈠依原告所提信用貸款約定書第二十一條之約定，兩造合意以
    臺灣臺北地方法院為第一審管轄法院，故本院對本事件具有
    管轄權。
　㈡按訴狀送達後，原告不得將原訴變更或追加他訴，但擴張或
    減縮應受判決事項之聲明者，不在此限；不變更訴訟標的，
    而補充或更正事實上或法律上之陳述者，非為訴之變更或追
    加。民事訴訟法第二百五十五條第一項第三款、第二百五十
    六條分別定有明文，前揭規定於簡易訴訟程序適用之（民事
    訴訟法第四百三十六條第二項參照）。經查：本件原告原聲
    明為「被告王韻智、王書菳應於繼承被繼承人郭榮仁之遺產
    範圍內連帶給付原告給付原告四十萬四千零一十三元，及自
    一百零九年十月十五日起至清償日止，按年息百分之二點五
    七計算之利息，暨自一百零九年十一月十六日起至清償日止
    ，逾期在六個月以內者，按上開利率百分之十，逾期超過六
    個月者，按上開利率百分之二十計算之違約金，每次違約狀
    態最高連續收取期數為九期。」，嗣最終於一百一十年十一
    月十一日具狀變更聲明為「被告王韻智、王書菳應於繼承被
    繼承人郭榮仁之遺產範圍內連帶給付原告四十萬四千一百六
    十元。」，參酌前揭規定，程序並無不合，應予准許。　
二、按「遺產繼承人，除配偶外，依左列順序定之：一、直系血
    親卑親屬，二、父母，三、兄弟姐妹，四、祖父母。」、「
    繼承人自繼承開始時，除本法另有規定外，承受被繼承人財
    產上之一切權利、義務。但權利、義務專屬於被繼承人本身
    者，不在此限。繼承人對於被繼承人之債務，以因繼承所得
    遺產為限，負清償責任。」、「繼承人對於被繼承人之債務
    ，以因繼承所得遺產為限，負連帶責任。」，民法第一千一
    百三十八條、民法第一千一百四十八條及第一千一百五十三
    條第一項分別定有明文。
三、經查：㈠原告主張之事實，已據其提出信用貸款借據暨約定
    書（一次撥付本利攤還型專用）影本一件、信用貸款申請書
    影本一件、繼承系統表一件、家事事件公告查詢一件、帳戶
    還款明細查詢畫面一件、帳務明細資料一件、計算書一件、
    代償證明書影本一件、催收帳卡查詢一件、被繼承人郭榮仁
    除戶戶籍謄本一件、訴外人戶籍謄本二件及被告戶籍謄本二
    件為證，經核對相關證物原本無訛，堪認原告主張之事實為
    真實；㈡原告因被繼承人郭榮仁積欠原告信用貸款債務未償
    還，而被告等均為被繼承人郭榮仁之繼承人，原告自得請求
    被告於繼承被繼承人郭榮仁之遺產範圍內負連帶償還責任，
    至於訴外人邱惠珍與郭聖紀於一百零九年十月十五日償還四
    十萬四千一百六十元後，九期違約金及該日前之利息固已全
    部沖償，但剩餘本金四十萬四千零一十三元及該日後之利息
    被告並未清償，其金額高於原告對被告請求之四十萬四千一
    百六十元，故原告請求於法自屬有據；㈢基上，原告請求被
    告王韻智、王書菳於繼承被繼承人郭榮仁之遺產範圍內連帶
    給付原告四十萬四千一百六十元，洵屬有據。
四、綜上所述，原告本於消費借貸及繼承法律關係，請求被告王
    韻智、王書菳於繼承被繼承人郭榮仁之遺產範圍內連帶給付
    原告四十萬四千一百六十元，其請求為有理由，應予准許。
五、本件係就民事訴訟法第四百二十七條第一項訴訟適用簡易程
    序所為被告敗訴之判決，依同法第三百八十九條第一項第三
    款規定，應依職權宣告假執行，並依同法第三百九十二條第
    二項規定，依職權宣告被告如供擔保，得免為假執行。
六、本件訴訟費用額，依後附計算書確定如主文所示金額。
七、本件事證已臻明確，兩造其餘攻擊防禦方法，於本判決結果
    不生影響，爰不一一論述，併此敘明。
八、據上論結，原告之訴為有理由，並依民事訴訟法第八十五條
    第二項，判決如主文。
中　　華　　民　　國　　111 　年　　4 　　月　　14　　日
                              臺北簡易庭
                              法      官  文衍正
以上正本係照原本作成。
如對本判決不服，須於判決送達後二十日內向本庭（臺北市重慶
南路一段一百二十六巷一號）提出上訴狀。（須按他造當事人之
人數附繕本）。如委任律師提起上訴者，應一併繳納上訴審裁判
費。
中　　華　　民　　國　　111 　年　　4 　　月　　14　　日
                              書  記  官  高秋芬
訴訟費用計算書：
項        目             金  額（新臺幣）        備  註 
第一審裁判費　　           4,410元
合　　　　計　　     　    4,410元